臺灣基隆地方法院刑事判決　
111年度簡上字第26號
上  訴  人  
即  被  告  洪文安



上列上訴人即被告因竊盜案件，不服本院基隆簡易庭於中華民國
110年11月30日所為110年度基簡字第703號第一審刑事簡易判決
（聲請簡易判決處刑案號：110年度偵字第5786號），提起上訴
，本院管轄之第二審合議庭判決如下：
    主      文
原判決關於沒收部分撤銷。
未扣案犯罪所得新臺幣壹仟元沒收之，於全部或一部不能沒收或
不宜執行沒收時，追徵其價額。
    事實及理由
一、本院（二審）審理範圍
(一)按民國110年6月18日修正施行之刑事訴訟法第348條規定：
    「上訴得對於判決之一部為之。對於判決之一部上訴者，其
    有關係之部分，視為亦已上訴。但有關係之部分為無罪、免
    訴或不受理者，不在此限。上訴得明示僅就判決之刑、沒收
    或保安處分一部為之」。同日修正施行之刑事訴訟法施行法
    第7之13條規定：「中華民國110年5月31日修正通過之刑事
    訴訟法施行前，已繫屬於各級法院之案件，於施行後仍適用
    修正前刑事訴訟法第348條規定；已終結或已繫屬於各級法
    院而未終結之案件，於施行後提起再審或非常上訴者，亦同
    」。次按從保障上訴人之上訴權、當事人之程序利益及尊重
    當事人設定之攻防範圍考量，為避免被告因而受突襲判決之
    不利益結果發生，於判決後提起上訴者，應以其提起上訴而
    繫屬於上訴審法院時，刑事訴訟法第348條是否已經修正施
    行，作為究應適用修正後或修正前規定以決定其上訴範圍之
    時點依據。即110年6月18日刑事訴訟法第348條修正施行前
    已繫屬於第一審或第二審法院之案件，在修正施行後始因上
    訴而繫屬於第二審或第三審法院者，應適用修正後規定以定
    其上訴範圍（最高法院刑事大法庭110年度臺上大字第5375
    號裁定意旨參照）。本案係於上開規定修正施行後之110年1
    2月16日繫屬於本院，有本院收文戳章附卷可考（見111年度
    簡上字第26號卷【下稱本院卷】第7頁），且非屬刑事訴訟
    法施行法第7之13條規定仍適用修正前規定之案件，依該條
    前段規定，應適用修正後刑事訴訟法第348條規定釐定上訴
    範圍，首先說明。
(二)按上訴得明示僅就判決之刑、沒收或保安處分一部為之，刑
    事訴訟法第348條第3項定有明文；又105年7月1日修正施行
    之刑法，將沒收定義為「刑罰及保安處分以外之法律效果」
    ，具有獨立性，而非刑罰（從刑）（刑法第2條立法說明一
    、參照），「沒收」自得與「本案部分（即罪刑部分）」截
    然區分。次按刑事訴訟法第348條所謂「有關係部分」，乃
    指原判決各部分於審判上無從分割，且因一部上訴致全部判
    決必受影響而言，故當事人僅對原判決之本案部分提起上訴
    ，而對犯罪行為（即沒收之前提事實）之存在與否有所爭執
    時，自對沒收部分產生影響，故沒收部分亦屬「有關係部分
    」，視為已上訴；至當事人就判決之本案部分未提起上訴，
    僅就沒收部分提起上訴時，蓋就犯罪行為之存在既無爭執（
    前提事實明確），則沒收與否當無影響本案部分之可能，況
    沒收既具獨立性，故本案部分與沒收部分可以分割，自非屬
    「有關係部分」，當非隨同上訴，是量刑、沒收與原判決事
    實及罪名之認定，可以分離審查。
(三)查本件上訴人即被告洪文安（下稱被告）明示僅就原判決有
    關犯罪所得「沒收」部分提起上訴，其餘對於犯罪事實及罪
    名之認定及原審量刑均不爭執（本院卷第9頁、第280頁、第
    303頁），檢察官則未提起上訴；揆諸前開規定，本案沒收
    部分與量刑、原判決犯罪事實、罪名認定，可以分離審查，
    依刑事訴訟法第348條第3項規定，本院審理範圍僅限於沒收
    部分，合予陳明。
二、本件犯罪事實、認定犯罪所憑之證據及理由、所犯罪名部分
    ，除證據增加「被告於本院二審準備程序及審理程序之自白
    」，其餘（不包括犯罪所得數額及沒收）均引用本院第一審
    刑事簡易判決書所載（如附件）。　　
三、被告上訴意旨以：本件被告對行竊之事實，均坦承不諱，但
    原審判決諭知沒收竊盜所得現金10,000元，完全與事實不符
    ；被告僅竊得約1,000元現金之財物，與判決所稱10,000元
    之金額差距過大，顯然被告是遭被害人污衊栽贓，因此提起
    上訴，請求釐清被告行竊及沒收之金額等語。　　
四、撤銷改判理由（沒收部分）
(一)按告訴人之告訴，係以使被告受刑事訴追為目的，是其陳述
    是否與事實相符，仍應調查其他證據以資審認。被害人就被
    害經過所為之陳述，其目的在於使被告受刑事訴追處罰，與
    被告處於絕對相反之立場，其陳述或不免渲染、誇大。是被
    害人縱立於證人地位具結而為指證、陳述，其供述證據之證
    明力仍較與被告無利害關係之一般證人之陳述為薄弱（最高
    法院52年台上字第1300號判例、81年度臺上字第3539號判決
    、95年度台上字第6017號判決意旨可資參照）。是如告訴人
    、告發人等係以使被告受刑事訴追為目的，與被告間存有利
    害關係，此類證人本質上存有較大之虛偽危險性，縱施以交
    互詰問與對質，其真實性之擔保仍有未足，為擔保其真實性
    ，即應調查其他必要之證據（最高法院101年度台上字第619
    9號判決亦持此見）。
(二)訊據被告固不否認竊取告訴人包包內現金，並竊得新臺幣（
    下同）1,000元，惟堅詞否認竊得金額高達10,000元（見刑
    事上訴狀、111年11月7日準備程序筆錄－111年簡上字第26號
    卷第7頁至第10頁及第279頁至第283頁）。而原審判決認被
    告竊得10,000元，並以此為被告犯罪所得據為宣告沒收，無
    非僅以證人即告訴人吳昱萱於警詢之單一指證（110年2月8
    日警詢調查筆錄—偵卷第14、15頁）為其主要論據；惟揆諸
    前揭說明，告訴人之指證係以使被告受刑事訴追為目的，且
    不免渲染、誇大，其供述證據之證明力仍較與被告無利害關
    係之一般證人之陳述為薄弱，仍應調查其他證據以資審認。
    本件告訴人復未經檢察官傳喚到庭具結證述或與被告對質，
    而公訴人復未能舉出除告訴人指訴以外之其他積極證據，以
    資證明告訴人包包遭被告竊走時，其內確存有10,000元左右
    或超過1,000元以上之現金。是被告實際竊得現金數額，並
    無積極確實之證據，依「罪責有疑、利歸被告」之「罪疑唯
    輕」原則，本院僅能作有利被告之認定，亦即認被告僅實際
    竊得1,000元。
(三)按犯罪所得，屬於犯罪行為人者，沒收之。刑法第38條之1
    第1項前段定有明文。本件依「罪疑唯輕」原則，認被告實
    際竊得現金1,000元，即犯罪所得為1,000元，故僅能就此1,
    000元範圍為沒收、追徵，原審法院諭知被告犯罪所得10,00
    0元應予沒收追徵，就此逾1,000元之部分，有違刑法第38條
    之1沒收不法利得之衡平本旨。被告上訴意旨指謫原判決關
    於沒收部分不當，為有理由。應由本院將原判決關於犯罪所
    得沒收部分撤銷，並為如主文第2項所示未扣案犯罪所得沒
    收、追徵之諭知。
據上論斷，應依刑事訴訟法第455條之1第1項、第3項、第369條
第1項前段、第364條、第373條，判決如主文。
本案經檢察官陳虹如提起公訴及到庭執行職務。
中　　華　　民　　國　　111 　年　　11　　月　　29　　日
              刑事第四庭審判長法　官　齊  潔
　　　　　　　　　　　　　　　法  官  呂美玲
　　　　　　　　　　　　　　　法  官  李辛茹
以上正本證明與原本無異。
本件判決不得上訴。
中　　華　　民　　國　　111 　年　　11　　月　　30　　日
                              書記官  李品慧
--------------------------------------------------------
附件
              臺灣基隆地方法院刑事簡易判決
                                    110年度基簡字第703號
聲　請　人　臺灣基隆地方檢察署檢察官
被　　　告　洪文安　
上列被告因竊盜案件，經檢察官聲請以簡易判決處刑（110年度
偵字第5786號），本院判決如下：
    主  文
洪文安犯竊盜罪，累犯，處有期徒刑參月，如易科罰金，以新臺
幣壹仟元折算壹日。
未扣案犯罪所得新臺幣壹萬元沒收之，於全部或一部不能沒收或
不宜執行沒收時，追徵其價額。
    事實及理由
一、本件犯罪事實及證據均引用檢察官聲請簡易判決處刑書之記
    載（如附件）。
二、論罪科刑：
　㈠核被告洪文安所為，係犯刑法第320條第1項竊盜罪。  
　㈡被告前因竊盜案件，經本院以108年度基簡字第248號判決判
    處有期徒刑4月、又因竊盜、贓物案件，經本院以108年度易
    字第232號判決判處有期徒刑3月、2月確定，上開案件經本
    院以109年度聲字第83號裁定定應執行有期徒刑7月確定，於
    109年6月18日徒刑執行完畢出監，有臺灣高等法院被告前案
    紀錄表在卷可稽。其於受有期徒刑執行完畢後5年內故意再
    犯本件有期徒刑以上之罪，構成刑法第47條第1項所定之累
    犯，而依司法院大法官第775號解釋意旨，於被告構成累犯
    之情形，若不分情節一律加重最低本刑，有違憲法罪刑相當
    原則，故於上開規定修正前，法院應就具體個案，裁量是否
    加重最低本刑。本院衡酌被告行為之不法內涵與罪責程度，
    考量被告構成累犯之前案紀錄同為竊盜，其屢經刑罰矯正仍
    未有所警愓，足見其惡性非輕及對刑罰反應力薄弱，認被告
    所犯本案之罪，有依刑法第47條第1項之規定加重其刑之必
    要。
　㈢爰以行為人之責任為基礎，審酌被告前已多次因竊盜犯行經
    法院論處科刑（累犯部分未重複評價），猶更犯本案竊盜犯
    行，顯然欠缺對他人財產秩序之尊重，惟考量被告坦承犯行
    之犯罪態度，並兼衡被告之犯罪動機、目的、犯罪手段、犯
    罪所生危害，暨被告於警詢中自承國中畢業之智識程度、前
    職業為工，現因另案入監服刑中、家庭經濟狀況勉持之生活
    狀況等一切情狀，量處如主文所示之刑，並諭知易科罰金之
    折算標準。
三、未扣案犯罪所得現金新臺幣（下同）1萬元，為被告本案所
    竊之物，屬被告犯罪所得，應依刑法第38條之1第1項、第3
    項規定，宣告沒收，如全部或一部不能沒收時，追徵其價額
    。
四、依刑事訴訟法第449條第1項前段、第3項、第450條第1項、
    第454條第2項，逕以簡易判決處刑如主文。
本案經檢察官陳虹如聲請以簡易判決處刑。
中　　華　　民　　國　　110 　年　　11　　月　　30　　日
                  基隆簡易庭  法　官　李  岳
以上正本證明與原本無異。
如不服本判決，應於判決送達後20日內，向本院提出上訴書狀，
敘述上訴理由，上訴於本院合議庭，並按他造當事人之人數附具
繕本。
中　　華　　民　　國　　110 　年　　11　　月　　30　　日
                              書記官  白豐瑋
附錄本案論罪科刑法條：
中華民國刑法第320條
意圖為自己或第三人不法之所有，而竊取他人之動產者，為竊盜
罪，處5年以下有期徒刑、拘役或50萬元以下罰金。
意圖為自己或第三人不法之利益，而竊佔他人之不動產者，依前
項之規定處斷。
前二項之未遂犯罰之。

附件：
臺灣基隆地方檢察署檢察官聲請簡易判決處刑書　　　　　
                                     110年度偵字第5786號
　　被　　　告　洪文安　
上列被告因竊盜案件，業經偵查終結，認為宜聲請以簡易判決處刑
，茲將犯罪事實及證據並所犯法條分敘如下：
　　　　犯罪事實
一、洪文安前因竊盜案件，經臺灣基隆地方法院以108年度基簡
    字第248號判決判處有期徒刑4月（甲案）；又因竊盜、贓物
    案件，經同法院以108年度易字第232號判決各判處有期徒刑
    3月、2月確定（乙案），甲乙2案嗣經同法院以109年度聲字
    第83號裁定合併定應執行有期徒刑7月確定，並於民國109年
    6月18日徒刑執行完畢出監。
二、詎其猶不知悔改，復意圖為自己不法之所有，於110年2月8
    日凌晨2時53分許，在基隆市○○區○○路00號前騎樓，趁無人
    之際 ， 徒手竊取吳昱萱所有停在該處之車牌號碼000-0000
    號普通重型機車未上鎖車廂內之包包1個（內含現金新臺幣
    【下同】1萬元，吳昱萱之身分證1張、健保卡1張、金融卡3
    張、機車行照1張、駕照1張）得手，旋將包包內之現金取走
    後，其餘物品因認欠缺變現價值而將之任意丟棄於機車停放
    處附近。嗣吳昱萱報警處理，經警方調閱監視器錄影畫面，
    始循線查悉上情。
三、案經吳昱萱訴由基隆市警察局第一分局報告偵辦。
        證據並所犯法條
一、上揭犯罪事實，業據被告洪文安坦承不諱，核與證人即告訴
    人吳昱萱在警詢時所證述之情節相符，並有現場監視器錄影
    畫面擷取照片、基隆市警察局第一分局忠二路派出所拾得物
    收據、遺失（拾得）物領據1份附卷可稽，足認被告自白與
    客觀事實相符，其犯嫌堪予認定。
二、核被告洪文安所為，係犯刑法第320條第1項之竊盜罪嫌。又
    查被告前有如犯罪事實欄所載之論罪科刑及執行情形，有本
    署刑案資料查註紀錄表附卷可憑，被告受有期徒刑執行完畢
    後，5年以內故意再犯本件有期徒刑以上之罪，為累犯，請
    依司法院釋字第775號解釋意旨及刑法第47條第1項規定，裁
    量是否加重其刑。又被告所竊得之財物，雖未扣案，然屬被
    告之犯罪所得，請依刑法第38條之1第1項規定宣告沒收，如
    全部或一部不能沒收或不宜執行沒收時，則請依同條第3項
    規定追徵其價額。
三、依刑事訴訟法第451條第1項聲請逕以簡易判決處刑。
    此　致
臺灣基隆地方法院基隆簡易庭
中　　華　　民　　國　 110　　年　　9 　　月　　29　　日
　　　　　　　　　　　　　　　檢  察  官　陳虹如
本件正本證明與原本無異
中　　華　　民　　國　 110　　年　　10　　月　　6 　　日
　　　　　　　　　　　　　　　書  記  官  陳志安
附錄本案所犯法條全文
中華民國刑法第320條
意圖為自己或第三人不法之所有，而竊取他人之動產者，為竊盜
罪，處 5 年以下有期徒刑、拘役或 50 萬元以下罰金。
意圖為自己或第三人不法之利益，而竊佔他人之不動產者，依前
項之規定處斷。
前二項之未遂犯罰之。